【裁判字號】    99,再抗,1
【裁判日期】    990208
【裁判案由】    確定訴訟費用額
【裁判全文】
臺灣高等法院臺南分院民事裁定  99年度再抗字第1號
再審聲請人  甲○○
再審相對人  可口企業股份有限公司
法定代理人  乙○○
上列當事人間因確定訴訟費用額事件，再審聲請人對於中華民國
98年12月22日本院確定裁定（98年度再抗字第13號），聲請再審
，本院裁定如下：
    主  文
再審之聲請駁回。
再審聲請訴訟費用新臺幣壹仟元由再審聲請人負擔。
    理  由
一、本件聲請再審意旨略以：
  (一)按原裁定雖謂：「民事訴訟法第四百九十八條之一‧‧係為
    避免當事人以同一事由對原確定判決或再審確定判決，一再
    提起再審之訴，形成司法資源之浪費，故予以明文限制。」
    惟民事訴訟法第四百九十八條之一，竟以法律明文規定為避
    免司法資源之浪費，節省司法資源，故人民不得提起再審之
    訴，以規避法院違法審判之責任，顯然違背憲法第十六條規
    定人民有權請求法院排除包括法院在內之一切不法侵害的本
    旨。
  (二)民事訴訟法第五百零三條規定：「本案之辯論及裁判，以聲
    明不服之部分為限。」即再審原告有權對不服之部分提出再
    審，則法院不得以同法第四百九十八條之一規定駁回，否則
    再審原告又何必以不服部分提起再審之訴？而同法第四百九
    十八條之一，前段規定准予人民再審，但後段卻規定人民不
    得再審，其前段與後段互相矛盾，該法條規定應屬無效。
  (三)按民事訴訟法第九十一條原規定：「法院未於訴訟費用之裁
    判確定其費用額者，第一審受訴法院於該裁判有執行力後，
    應依聲請並得以職權裁定確定之。」裁判費事關上繳國庫公
    益，依同法第一百九十七條但書規定，縱當事人拋棄責問權
    ，惟上繳國庫之裁判費公益，永遠因法院訴訟行為之瑕疵，
    而不能補正。法院未依職權命補繳裁判費，法院所為無償之
    裁判訴訟行為有不能補正之瑕疵，而民事訴訟法修正後，不
    因此而使原不必徵收裁判費者，變成應徵收新臺幣（下同）
    一千元裁判費，因對於確定裁定聲請再審，係再開或續行該
    裁定所由之聲請或聲明程序，參照司法院（36年院解字第34
    44號）解釋：「因對於第二審法院之再審判決提起上訴，計
    算民事訴訟法第四百六十三條所定上訴利益時，其準用第四
    百零四條第二項所謂起訴時，係指前訴訟程序之起訴時而言
    ，不以再審之訴提起時為準‧‧」，而再審為前訴訟之再開
    或續行，以前訴訟之程序開始時為準，縱於提起再審之訴時
    ，價額有所增減，亦非所問，依前訴訟程序之性質，無須繳
    納裁判費者，提起再審之訴，亦無須繳納；則修正民事訴訟
    法意旨，既係以法律規定生活水平物價比較裁判費用之調整
    ，僅有量之變更，並未有實質牴觸，即由不徵收裁判費，變
    成徵收一千元裁判費，故鈞院原確定裁定違背上揭解釋甚明
    ，自屬適用法規顯有錯誤。
  (四)依上，爰依民事訴訟法第五百零七條準用同法第四百九十六
    條第一項第一款「適用法規顯有錯誤者」規定聲請再審，求
    為：  鈞院九十八年度再抗字第一三號、第一一號、第八號
    、第五號及第一號，九十七年度再抗字第七號、第九號、第
    十四號及第十六號，九十六年度再抗字第九號、第四號、第
    二號及第一號，九十五年度再抗字第二號、第七號、第八號
    及第九號，九十四年度再抗字第三號、第七號、第八號及第
    九號，九十三年度再抗字第四號、第十一號，九十二年度再
    抗字第六號、第十一號，九十一年度聲再字第四號、第六號
    及第八號，九十年度聲再字第六號、九十年度再抗字第三號
    ，八十九年度再字第七號，八十八年度再字第二十四號，八
    十七年度再字第四十二號、第三十四號、第二十五號及第一
    號，八十六年度再字第六號、第十四號、第三十二號、第五
    十號及第五十七號，八十五年度再字第十二號、第二十號及
    第六十一號，八十四年度再字第十六號及第三十二號，八十
    三年度再字第三十二號，八十二年度抗字第三九○號，臺灣
    臺南地方法院八十二年度聲字第三九四號裁定均廢棄，並依
    職權命補繳所積欠各法院之裁判費及  鈞院九十五年度再抗
    字第二號、第七號、第八號，九十六年度再抗字第九號、第
    四號、第二號及第一號，九十七年度再抗字第七號、第十四
    號及九十八年度再抗字第一號、第五號裁定所應繳納而未繳
    納之聲請再審費用，與先前之狀紙費、郵費（民事訴訟法第
    89條規定）等語。
二、按再審之訴，法院認無再審理由，判決駁回後，不得以同一
    事由，對於原確定判決或駁回再審之訴之確定判決，更行提
    起再審之訴。又再審之訴不合法者，法院應以裁定駁回之；
    民事訴訟法第四百九十八條之一及第五百零二條第一項分別
    定有明文。次按裁定已確定者，而有民事訴訟法第四百九十
    六條第一項或第四百九十七條之情形，得準用本編之規定，
    聲請再審；民事訴訟法第五百零七條亦定有明文。再者，對
    於已確定之再審判決，民事訴訟法既無不得提起再審之訴之
    限制，即非不得提起再審之訴（最高法院53年台上字第0986
    號判例參照）。另按對於確定裁定聲請再審，依民事訴訟法
    第五百零七條準用同法第五百零一條第一項第四款之規定，
    必須表明再審理由；又所謂表明再審理由，必須指明確定裁
    定有如何合於法定再審事由之具體情事始為相當。倘僅泛言
    有何條款之再審事由，而無具體情事者，仍難謂已合法表明
    再審事由；既未合法表明再審事由即為無再審之事由，性質
    上無庸命其補正（最高法院61年台再字第0137號及64年台聲
    字第76號判例參照）。
三、經查：
  (一)本件再審聲請人係對本院九十八年度再抗字第一三號聲請再
    審確定裁定（下稱本院原確定裁定）聲請再審，而併請求廢
    棄先前本院及原法院歷次所為各裁定，惟究其聲請再審狀所
    載既係對本院原確定裁定聲請再審，本院自應僅就該原確定
    裁定有無再審之理由而為審酌認定即可，合先敘明。
  (二)本件再審聲請人聲請再審，係以本院歷次再審民事確定裁定
    ，未依職權命其補繳裁判費，法院所為無償之裁判訴訟行為
    ，有不能補正之瑕疵；而對於確定裁定聲請再審，係再開或
    續行該裁定所由聲請之程序，民事訴訟法修正後，並不因此
    而使原不必徵收裁判費者，變成應徵收一千元裁判費，引用
    已廢止之民事訴訟費用法第二十一條規定，不徵收費用之確
    定裁定，係適用法規顯有錯誤等語，為其提起本件聲請再審
    之事由。惟按：
  (1)本件再審聲請人據以提起聲請再審之本院原確定裁定，已於
    該裁定理由中敘明：「‧‧本件聲請人聲請再審，係指摘本
    院歷次再審民事確定裁定，未依職權命其補繳裁判費，法院
    所為無償之裁判訴訟行為，有不能補正之瑕疵；而對於確定
    裁定聲請再審，係再開或續行該裁定所由聲請之程序，民事
    訴訟法修正後，並不因此而使原不必徵收裁判費者，變成應
    徵收一千元裁判費，引用已廢止之民事訴訟費用法第二十一
    條規定，不徵收費用之確定裁定，係適用法規顯有錯誤等語
    為其再審事由。然查聲請人前揭聲請意旨所陳事項，業經本
    院九十三年度再抗字第四號、第十一號及九十四年度再抗字
    第三號裁定詳加說明，並以聲請人無再審理由駁回其再審之
    聲請，茲聲請人復以同一理由，不服本院九十八年度再抗字
    第十一號裁定，向本院聲請再審，揆諸前開法條規定，其聲
    請於法不合，應予駁回。」等語為由，而駁回其再審之聲請
    確定；有本院九十八年度再抗字第十三號民事裁定一份附卷
    可稽（見本院卷第09頁）。顯見本院原確定裁定並無就已經
    存在並已為證據聲明之證據，第二審並未認為不必要，而仍
    忽略證據聲明未為調查，或已為調查而未就其調查之結果予
    以判斷者之情形。因之，再審聲請人就此部分所指自無所依
    據。
  (2)再者，經本院核閱再審聲請人聲請再審之意旨以察，再審聲
    請人於本件聲請意旨所指摘之事由，除其中部分與本院原確
    定裁定聲請之事由為同一者外；至其餘聲請再審之事由，究
    之僅係其個人就事實所為之陳述、或片面不滿原確定裁定之
    主觀法律見解、或再審聲請人發洩其內心不滿情緒之言語，
    已與所謂適用法規顯有錯誤，係指所適用之法規顯然不合於
    法律規定，或與司法院現尚有效之大法官會議之解釋，或法
    院尚有效之判例顯然違反者之得提起再審之要件（司法院大
    法官會議釋字第177號解釋、最高法院60年台再字第170號、
    同院63年台上字第0880號判例及同院87年度台上字第1936號
    判決參照），顯有未合。另其泛言指摘原裁定所適用之法律
    不當，有適用法規錯誤之情事，顯與本件聲請再審事件之要
    件無關，亦不足採。況所指之情事於前訴訟程序業已提出並
    經法院斟酌，即與發現未經斟酌之新證物，得依民事訴訟法
    第四百九十六條第一項第十三款規定提起再審之訴之規定不
    合（最高法院79年度台上字第1835號判決參照）；從而再審
    聲請人此部分所指，亦與適用法規有錯誤之再審事由有間，
    仍不足採。
  (三)此外，再審聲請人亦未確切指明確定裁定有如何合於法定再
    審事由之具體情事，而僅泛言原裁定適用法規不當，已難認
    其聲請再審為合法；而聲請人復以同一事由，對於駁回再審
    聲請之本院原確定裁定，更行聲請再審；則揆諸前揭說明，
    本件再審之聲請顯於法有所未合，應予駁回。
四、據上論結，本件再審之聲請為不合法，應依民事訴訟法第五
    百零七條、第五百零五條、第四百九十八條之一、第五百零
    二條第一項、第九十五條及第七十八條，裁定如主文。
中    華    民    國    99    年    2     月    8     日
                  民事第三庭    審判長法  官  黃崑宗
                                      法  官  蘇重信
                                      法  官  張世展
上為正本係照原本作成。
不得抗告。
中    華    民    國    99    年    2     月    8     日
                                      書記官  吳秋賢

司法院資訊處製作；財團法人民間司法改革基金會備份。
